臺灣臺北地方法院行政訴訟判決
111年度交字第605號
原      告  黃碩耀  

被      告  交通部公路總局臺北市區監理所

代  表  人  江澍人  
上列當事人間交通裁決事件，原告不服被告民國111年9月5日北
市監金字第26-D00000000號裁決，提起行政訴訟，本院判決如下
：
    主  文
一、原告之訴駁回。
二、訴訟費用新臺幣300元由原告負擔。
    事實及理由
一、程序部分：
    本件係因原告不服被告民國111年9月5日北市監金字第26-D0
    0000000號違反道路交通管理事件裁決書（下稱原處分）而
    提起行政訴訟，核屬行政訴訟法第237條之1第1項第1款規定
    之交通裁決事件，因卷證資料明確，爰依同法第237條之7規
    定，不經言詞辯論，逕為判決。
二、爭訟概要：
　  原告於111年6月10日上午9時32分許，駕駛車牌號碼0000-00
    號自用小客車（下稱系爭車輛）行經桃園市蘆竹區大竹北路
    1085巷對面（下稱系爭地點），經桃園市政府警察局交通警
    察大隊（下稱舉發機關）以科學儀器雷達測速儀測得其行車
    時速為73公里，認有「限速50公里，經自動測速照相機測得
    時速73公里，超速23公里，超過規定之最高時速逾20公里至
    40公里以內」之違規行為，遂於111年7月7日製發舉發通知
    單予以舉發。嗣被告審認原告有「汽車駕駛人行車速度，超
    過規定之最高時速逾20公里至40公里以內」之違規事實而開
    立原處分，依道路交通管理處罰條例（下稱道交條例）第40
    條、第63條第1項第1款規定，裁處原告罰鍰新臺幣（下同）
    1,800元，並記違規點數1點。原告不服，遂提起本件行政訴
    訟。
三、原告起訴主張及聲明：
  ㈠主張要旨：
　⒈原告於111年7月15日上午10時28分許至南青路口至大竹北路1
    085巷口拍攝道路實況，該路段路面及其上空無任何速限50
    等用以提醒駕駛人減速慢行之標線或標誌，且該路段為雙向
    各2車道之道路，車道邊線均為白線，除有停放小客車，亦
    有停放大貨車之情形，該路段唯一的一面警52標誌需俟通過
    鄰近其停放之車輛後方可得辨識，且警52標誌已遭撞擊變形
    。
　⒉原告違規之路段僅見舉發單位於固定式照相設施前方設立了
    警52標誌，其設置距離及高度或許符合道路交通標誌標線號
    誌設置規則第18條第2項規定，但對於警52標誌前方常態性
    停放各型車輛致影響該標誌明顯性之事實卻視而不見亦未採
    取積極作為，如於該標誌前方路段繪設禁止停車之標線或將
    該標誌提高設置於路燈桿上，以令行駛於內外車道之汽車駕
    駛人對行車前方將有超速違規取締有預見可能性，使汽車駕
    駛人於先行預見此一標牌之警告標誌或速限之禁制標誌時，
    有充分時間及距離以反應行車速度符合該等路段之速限範圍
    內，避免汽車駕駛人因反應時間及距離之不足，反而導致行
    車時遽踩煞車或加速而有增加危險發生之可能性，故舉發機
    關及被告所設置之警52標誌既未能時時維持其有效性，符合
    明顯標示而不遭停放車輛遮蔽之原則，即有等同未依道交條
    例第7條之2第3項設置取締標誌之違法，其測速違規之舉發
    亦失所附麗而違法。 
　㈡聲明：原處分撤銷。
四、被告答辯及聲明：
　㈠答辯要旨：
　⒈「警52」標誌設立位置為路旁水溝路緣處，符合道路交通標
    誌標線號誌設置規則第18條第1項規定，高度為1公尺88公分
    ，符合道路交通標誌標線號誌設置規則第18條第2項規定。
    又「警52」至照相儀器位置距離130公尺，違規車輛照相位
    置距離照相儀器約34.5公尺，符合道交條例第7條之2規定。
　⒉依現場標誌設置情形照片，依規定設置速限50標誌及警52標
    誌。又原告提供大貨車停放之照片，並非違規當時之照片，
    無法類推適用。  　
　㈡聲明：駁回原告之訴。　
五、本院之判斷：　　　　
  ㈠應適用之法令：道交條例第40條、第63條第1項第1款（如附
    錄）。
  ㈡如爭訟概要欄所載之事實，除後述之爭點外，其餘為兩造所
    不爭執，並有舉發通知單（見本院卷第59頁）及原處分（見
    本院卷第21頁）在卷可稽，堪以認定。
  ㈢經查，原告於前揭時間駕駛系爭車輛行經速限時速50公里之
    系爭地點，經舉發機關以財團法人工業技術研究院檢定合格
    之科學儀器雷達測速儀測得其行車時速為73公里，且距離雷
    達測速儀前130公尺設置有「警52」測速取締標誌及速限標
    誌等情，有舉發機關111年10月4日函暨所附「警52」測速取
    締標誌及速限標誌設置照片、財團法人工業技術研究院雷達
    測速儀檢定合格證書及測速照片（見本院卷第91至96頁）附
    卷可參，應認屬實，足認原告均有「行車速度超過規定之最
    高時速20公里至40公里以內」之違規行為。是被告據此開立
    原處分，洵屬有據。
  ㈣原告主張其於111年7月15日拍攝道路實況，該路段系爭路段
    除有停放小客車，亦有停放大貨車之情形，「警52」標誌需
    俟通過鄰近其停放之車輛後方可得辨識，且遭撞擊變形等語
    ，固非無見。惟按道路交通標誌標線號誌設置規則第18條第
    1項規定：「豎立式標誌設置位置，以標誌牌之任何部份不
    侵入路面上空且標誌牌面邊緣與路面邊緣或緣石之邊緣相距
    50公分至2公尺為原則，必要時得酌予變更。但因受地形限
    制或特殊狀況，得在影響行車最小原則下，設置於路面。」
    第2項規定：「豎立式標誌設置之高度，以標誌牌下緣距離
    路面邊緣或邊溝之頂點1公尺20公分至2公尺10公分為原則，
    其牌面不得妨礙行人交通。共桿設置時，同支柱同方向至多
    以3面為限，並依禁制標誌、警告標誌及指示標誌之順序，
    由上至下排列。」本件依前開舉發機關111年10月4日函文內
    容略以：「查旨案處所『警52』標誌設立位置為路旁水溝邊緣
    處，符合道路交通標誌標線號誌設置規則第18條第1項規定
    ，現場『警52』高度為1公尺88公分，『警52』標誌高度亦符合
    道路交通標誌標線號誌設置規則第18條第2項規定」等語，
    可見前述距離雷達測速儀前130公尺設置之「警52」測速取
    締標誌，符合道路交通標誌標線號誌設置規則第18條第1項
    、第2項規定。又原告所提供之111年7月15日之現場照片（
    見本院卷第29至31頁），距離違規行為當日即111年6月10日
    已逾1個月，實難以此遽認其於111年6月10日行經系爭地點
    時，路旁設置之「警52」測速取締標誌有遭遮蔽之情形。況
    觀諸原告提供之第5至6張照片（見本院卷第31頁），行經該
    路段右側即可清楚辨識「警52」測速取締標誌及速限標誌，
    而「警52」測速取締標誌雖略有變形，惟仍能清楚辨識。復
    原告未能提出其他證據以實其說，其前開主張，礙難採信。
  ㈤末按本件違規行為時點之違反道路交通管理事件統一裁罰基
    準表記載，汽車駕駛人行車速度，超過規定之最高時速逾20
    公里至40公里以內者，應處罰鍰1,800元，並記違規點數1點
    。核此規定，係基於母法之授權而為訂定，且就違反道路交
    通管理事件統一裁罰基準及處理細則附件所示統一裁罰基準
    表中有關道交條例第40條裁罰基準內容，並未牴觸母法，被
    告自得依此基準而為裁罰。　　
  ㈥本件判決基礎已臻明確，兩造其餘攻擊、防禦方法及訴訟資
    料經本院審酌後，核與判決結果不生影響，無一一論述之必
    要，併此敘明。
六、結論：
　　原處分認事用法並無違誤，原告訴請撤銷原處分為無理由，
    應予駁回。至本件裁判費為300元，應由敗訴之原告負擔，
    爰確定第一審訴訟費用額如主文第2項所示。　
中　　華　　民　　國　　111 　年　　11　　月　　28　　日
　　　　　　　　　行政訴訟庭　法　官　邱士賓
上為正本係照原本作成。如不服本判決，應於送達後20日內，向本院提出上訴狀並表明上訴理由（原判決所違背之法令及其具體內容或依訴訟資料可認為原判決有違背法令之具體事實)，其未載明上訴理由者，應於提出上訴後 20 日內向本院補提理由書（上訴狀及上訴理由書均須按他造人數附繕本，如未按期補提上訴理由書，則逕予駁回上訴），並應繳納上訴裁判費新臺幣 750 元。
中　　華　　民　　國　　111 　年　　11　　月　　28　　日
                              書記官  李  欣

附錄（參考法條）：
⒈道交條例第40條
  汽車駕駛人，行車速度，超過規定之最高時速，或低於規定之
  最低時速，除有第43條第1項第2款情形外，處新臺幣1,200元
  以上2,400元以下罰鍰。
⒉道交條例第63條第1項第1款
  汽車駕駛人有下列各款所列條款之一者，除依原條款處罰鍰外
  ，並予記點：
  一、有第33條第1項、第2項、第38條第1項、第40條、第45條
      、第47條第1款至第3款、第48條、第49條或第60條第2項
      第1款、第2款情形之一者，各記違規點數1點。

訴訟費用計算書
項　　　　目　　　　　　　金　額（新臺幣）　　備　註
第一審裁判費　　　　　　　　300元
合        計　　　　　　　　300元